【裁判字號】    91,訴,562
【裁判日期】    920506
【裁判案由】    給付買賣價金
【裁判全文】
臺灣桃園地方法院民事判決  九十一年度訴字第五六二號
    原      告  佳星衛材股份有限公司
    法定代理人  乙○○
    訴訟代理人  廖湖中律師
    被      告  國軍桃園總醫院  設桃園縣龍潭郵政九０六五０號信箱
    法定代理人  甲○○        .
    訴訟代理人  鄭志周律師
    複  代理人  鄭淑芬律師
右當事人間請求給付買賣價金事件，本院判決如左：
    主    文
原告之訴及假執行之聲請均駁回。
訴訟費用由原告負擔。
    事    實
甲、原告方面：
一、聲明：
（一）被告應給付原告新臺幣（下同）一百零八萬九千四百元，及自起訴狀繕本送達
      被告翌日（即民國九十一年三月二十九日）起，至清償日止，按年息百分之五
      計算之利息。
（二）願供擔保請准宣告假執行。
二、陳述：
（一）被告於八十九年九月十三日與原告簽訂買賣契約，向原告訂購傷患可洗式厚花
      被二千六百條，每條單價四百一十九元，總價一百零八萬九千四百元，原告依
      約定將上開可洗式厚花被製作完成後，已送達位於桃園縣龍潭鄉○○路一六八
      號三軍衛材供應處之交貨地點。
（二）被告於八十九年十一月二十三日驗收系爭貨物，當場僅告知原告法定代理人乙
      ○○有規格不符及所印軍徽不符之情形，嗣後原告收到會驗報告單發現被告事
      後填上包邊處暴縫字樣，原告於八十九年十一月三十日始知悉上開貨物有包邊
      漏縫、內襯露出之情形，即派員檢查系爭貨物，原告固不否認系爭貨物有上開
      瑕疵，但被告上開驗收係由承辦採購之人員擔任檢驗人員，違反政府採購法第
      七十一條第三款之規定，且系爭貨物有經聯勤總部軍品鑑測處於八十九年十二
      月四日檢驗報告合格。
（三）兩造於八十九年十二月二十二日開協調會，簽訂協議書，其中第四條約定同年
      月二十七日再辦理驗收，第八條約定：「交貨後經驗收發現改善仍有包邊（彎
      角）處暴縫（出現毛邊）及內襯未縫實露出（聚脂棉外露）等瑕疵狀況（詳如
      現場樣品），經徵詢甲方（即被告）判定仍未改善，茲依據本案契約通用條款
      第二十八條辦理退還貨品解除契約」，上開協議書於同年月二十六日經鈞院公
      證後，即於二十七日驗收，驗收結果發現上開貨物尚有包邊漏縫、內襯露出之
      瑕疵，被告即因此解除前開買賣契約，拒付買賣價金。然而，上開協調會事前
      未經被告當時法定代理人閻中原之授權，所簽訂之協議書事後亦未經該法定代
      理人之同意，且被告僅給予原告一天時間修補上開貨物，此修補期限根本無法
      完成系爭貨物之修補，此協議書違反誠信原則，再者，被告強迫原告簽訂上開
      協議書，被告應不得依據上開協議書第八條之約定，解除契約，拒付買賣價金
      。
（四）上開貨物雖有包邊漏縫之情形，但並非減少通常效用或契約預定效用之瑕疵，
      亦無使用安全上之問題，被告解除契約違反政府採購法第七十二條、民法第三
      百五十九條之規定，故原告爰依買賣契約法律關係請求被告給付一百零八萬九
      千四百元，及自起訴狀繕本送達被告翌日（即九十一年三月二十九日）起，至
      清償日止，按年息百分之五計算之利息，並陳明願供擔保請准宣告假執行。
三、證據：提出訂購軍品合約、採購計劃清單、聯勤總部軍品鑑測處檢驗報告、協議
    書及公證書、協議書草稿、減價收受計算表、第一次及第二次協調會會議紀錄、
    被告內部會議紀錄、立法院協調會提報採購案存證信函列舉事項對照表、臺灣區
    織布工業同業公會函、國軍文書處理手冊各一份、被告內部簽呈、試用報告表各
    二紙、國軍桃園總醫院函七份、會驗報告單三紙、佳星衛材股份有限公司函三份
    為證，並聲請訊問證人郭焜榮、閻中原，及向經濟部標準檢驗局鑑定系爭貨物之
    瑕疵是否為減少通常效用之瑕疵、有無安全問題、是否達解除契約程度之瑕疵。
乙、被告方面：
一、聲明：
（一）請求駁回原告之訴。
（二）如受不利判決，願供擔保請准宣告免為假執行。
二、陳述：
（一）兩造間買賣之系爭貨物，雖經聯勤總部軍品鑑測處檢驗合格，惟上開檢驗是關
      於系爭貨物成分之檢驗，被告迭次目視檢查，均發現上開貨物有包邊（彎角）
      處暴（漏）縫，出現毛邊及內襯（聚脂棉）未縫實露出等瑕疵。
（二）被告於八十九年十一月二十三日及八十九年十二月十二日與原告會驗貨品時，
      即將所發現包邊漏縫、內襯露出之瑕疵告知原告法定代理人乙○○，嗣再以正
      式之公函通知之，原告亦函覆被告願意派員實施全檢，發現漏縫即以合格品立
      即更換，然始終未以合格品更換有瑕疵之貨品。
（三）兩造於八十九年十二月二十二日開協調會，簽訂一份協議書，載明原告應修補
      上開包邊漏縫、內襯露出等瑕疵，並於八十九年十二月二十七日再驗收，如再
      驗收時抽驗仍發現前揭瑕疵，則判定為原告未改善，應解除買賣契約，被告亦
      應原告之請求，協調三軍衛材供應處，借用場地予原告進行全部貨品之檢查及
      修補工作，然而八十九年十二月二十七日會驗，抽驗九十六條棉被中，有八條
      出現前述包邊漏縫、內襯露出之瑕疵，被告依據前開協議書第八條之約定解除
      契約。至於上開協議書雖於八十九年十二月二十六日公證，惟公證程序僅係加
      強其證明力，並不影響契約之成立，上開協議書仍於八十九年十二月二十二日
      兩造簽訂時已成立，並不因公證程序而使協議書之成立期間變更為八十九年十
      二月二十六日。
（四）八十九年十二月二十二日協調會之召開，及協議書之簽訂均非被告強迫原告所
      為，且被告當時之法定代理人閻中原亦在召開該協調會前已授權承辦人員為之
      ，且事後亦批示認可相關之簽呈，原告竟主張其係被迫簽署該協議書，且該協
      議書之簽訂未經被告當時法定代理人閻中原之授權及同意，應不可採，故上開
      貨物之買賣契約既經被告解除契約，原告依買賣契約法律關係請求被告給付價
      金即無理由，應駁回原告之訴及假執行之聲請，並陳明如受不利益之判決願供
      擔保請准宣告假執行。
三、證據：提出解除契約通知回執、協議書、網路招標公告、投標文件、行政院公共
    工程委員會函各一份、照片八張為證，並聲請訊問證人陳湘君、孫文中。
    理      由
一、本件原告主張：兩造於八十九年九月十三日簽訂買賣契約，被告向原告訂購傷患
    可洗式厚花被二千六百條，每件單價四百一十九元，總價一百零八萬九千四百元
    ，原告依約定將系爭貨物製作完成後，已送達位於桃園縣龍潭鄉○○路一六八號
    三軍衛材供應處之交貨地點，原告於八十九年十一月三十日始接獲被告通知上開
    貨物有包邊漏縫、內襯露出之瑕疵情形，即派員檢查系爭貨物，原告固不否認系
    爭貨物有上開瑕疵，但被告驗收系爭貨物之程序違反政府採購法第七十一條第三
    款之規定，且系爭貨物有經聯勤總部軍品鑑測處於八十九年十二月四日檢驗報告
    合格。兩造另於八十九年十二月二十二日開協調會，簽訂協議書，約定同年月二
    十七日再辦理驗收，但如發現仍有包邊處暴縫及內襯未縫實露出（聚脂棉外露）
    等瑕疵狀況經被告判定為未改善，則依據本件買賣契約契約通用條款第二十八條
    辦理退還貨品解除契約，上開協議書於同年月二十六日經鈞院公證後，即於二十
    七日驗收，抽驗結果發現系爭貨物尚有包邊漏縫、內襯露出之瑕疵，被告即因此
    解除前開買賣契約，拒付買賣價金。然而，上開協調會事前未經被告當時法定代
    理人閻中原之授權，所簽訂之協議書事後亦未經被告法定代理人閻中原之同意，
    被告僅給予原告一天時間修補上開貨物，此修補期限根本無法完成系爭貨物之修
    補，違反誠信原則，再者，上開協議書係被告強迫原告簽訂，被告應不得依據上
    開協議書第八條之約定，解除契約，拒付買賣價金。另外，系爭貨物包邊漏縫、
    內襯露出之瑕疵，並非減少通常效用或契約預定效用之瑕疵，亦無使用安全上之
    問題，是被告解除契約違反政府採購法第七十二條、民法第三百五十九條之規定
    ，故原告爰依買賣契約法律關係請求被告給付一百零八萬九千四百元，及自起訴
    狀繕本送達被告翌日（即九十一年三月二十九日）起，至清償日止，按年息百分
    之五計算之利息，並陳明願供擔保請准宣告假執行等語。
二、被告則以：兩造間買賣之系爭貨物，雖經聯勤總部軍品鑑測處檢驗合格，惟上開
    檢驗係關於系爭貨物成分之檢驗，並非外觀上之檢驗，被告迭次目視檢查上開貨
    物，均發現上開貨物有包邊處漏縫、內襯（聚脂棉）未縫實露出等瑕疵，被告於
    八十九年十一月二十三日及八十九年十二月十二日與原告會驗貨品時，即將所發
    現上開瑕疵告知原告法定代理人乙○○，嗣再以正式之公函通知之，兩造於八十
    九年十二月二十二日開協調會，簽訂一份協議書，載明被告應修補上開包邊漏縫
    、內襯露出等瑕疵，並於八十九年十二月二十七日再驗收，如再驗收時抽驗仍發
    現前揭瑕疵，則應判定為原告未改善，解除買賣契，然而八十九年十二月二十七
    日會驗，抽驗九十六條棉被中，有八條仍有前述包邊漏縫、內襯露出之瑕疵，被
    告依據前開協議書第八條之約定解除契約。至於上開協議書雖於八十九年十二月
    二十六日公證，惟公證程序僅係加強其證明力，並不影響契約之成立，上開協議
    書仍於八十九年十二月二十二日兩造簽訂時已成立，並不因公證程序而使協議書
    之成立期間變更為八十九年十二月二十六日。八十九年十二月二十二日協調會之
    召開，及協議書之簽訂均非被告強迫原告所為，且被告當時之法定代理人閻中原
    亦在召開上開協調會及簽訂上開協議書前授權承辦人員為之，且事後亦批示認可
    相關之簽呈，原告主張該協議書之簽訂未經被告當時法定代理人閻中原之授權及
    同意，應不可採，系爭買賣契約既已解除，被告即無給付買賣價金之義務等語置
    辯。
三、本件兩造所不爭執之點：兩造於八十九年九月十三日簽訂買賣契約，被告向原告
    訂購傷患可洗式厚花被二千六百條，每件單價四百一十九元，總價一百零八萬九
    千四百元，原告將系爭貨物製作完成後，已送達交貨地點，而系爭貨物經驗收發
    現有包邊漏縫、內襯露出之瑕疵，原告與被告之相關承辦人員於八十九年十二月
    二十二日開協調會，並簽訂協議書，約定再次驗收抽驗之結果如仍有包邊漏縫、
    內襯露出之瑕疵，被告得解除買賣契約，八十九年十二月二十七日驗收時，抽驗
    結果仍發現有前開瑕疵情形，被告因此主張解除系爭買賣契約，拒付買賣價金。
    惟參諸兩造前開主張及抗辯，本件應審究之爭點應為：（一）原告主張被告驗收
    系爭貨物由承辦採購人員擔任檢驗人員，違反政府採購法第七十一條第三款之規
    定，及系爭貨物經聯勤總部軍品鑑測處檢驗合格，是否影響上開貨物有包邊漏縫
    、內襯露出瑕疵之認定？（二）兩造於八十九年十二月二十二日簽訂之協議書，
    是否因被告強迫原告簽訂而無效？（三）上開協議書之簽訂，被告部分是否經當
    時被告法定代理人閻中原之事前授權或事後同意？（四）系爭買賣契約之解除是
    否尚須審酌系爭貨物有無減少通常效用或契約預定效用之瑕疵，及無使用安全上
    之問題，茲論述如下：
（一）被告抗辯系爭貨物有包邊漏縫、內襯露出之瑕疵，原告對此瑕疵之事實不爭執
      ，並有被告提出之照片八張為證，堪信為真實。至於原告主張被告參與驗收系
      爭貨物之檢驗人員即為承辦採購之人員，違反政府採購法第七十三條第三款之
      規定一節，縱或屬實，亦與上開貨物有瑕疵之認定無涉，因政府採購法之立法
      目的在於：建立政府採購制度，依公平、公開之採購程序，提升採購效率與功
      能，確保採購品質，而被告為系爭買賣契約之買受人，自有檢查買賣標的物之
      權利，被告基於其買受人之地位，不因政府採購法之上開規定，即不得行使其
      基於買受人檢查買賣標的物之權利，原告主張被告違反政府採購法第七十三條
      第三款規定云云，實與系爭貨物有包邊漏縫及內襯露出之瑕疵無涉，原告上開
      主張，委無足採。原告另主張系爭貨物經聯勤總部軍品鑑測處檢驗合格云云，
      然查，聯勤總部軍品鑑測處檢驗之項目有布面成分、內襯成分、紗支、密度、
      織法、縮水率、染色堅牢度六項，此係關於系爭貨物成分之檢測，並不包含外
      觀上包邊漏縫及內襯露出之檢測，此有原告所提之聯勤總部軍品鑑定測試處檢
      驗報告影本一紙附卷足參，原告主張系爭貨物業經聯勤總部軍品鑑測處檢驗合
      格云云，亦與系爭貨物有包邊漏縫、內襯露出之瑕疵無涉，原告此部分之主張
      無足憑採。
（二）原告主張八十九年十二月二十二日所簽訂之協議書，係在被告之強迫下簽訂云
      云，為被告所否認，而證人郭焜榮到庭證稱：「（問：這份協議書是否為原告
      自由意願下所簽？）因為當時恨匆忙，所以原告看一下就簽名」等語（見本院
      九十一年六月二十一日準備程序筆錄第四頁），亦未證稱被告有何強暴脅迫之
      情事，原告復未能就其所主張被告強迫簽訂協議書一節提出證據以實其說，則
      原告此部分之主張，應屬無據。
（三）原告主張兩造於八十九年十二月二十二日所簽定之協議書，被告部分係由當時
      被告之副院長孫卓卿蓋用被告之官章，其並未經被告當時之法定代理人閻中原
      事前授權及事後同意云云，證人孫文中則到庭證稱：八十九年十二月二十二日
      之協調會是被告院長授權副院長代為主持，當時簽訂之協議書院長事前知悉內
      容，簽訂協議書後院長亦同意協議書之內容，院長在簽呈上批示「依法規辦理
      」就是同意的意思，因為他平時批示「依法規辦理」就是要我們照公文上之事
      項去做等語（見本院九十二年三月十四日準備程序筆錄第二頁），再參以原告
      所提出之簽呈影本二紙，分別記載被告當時法定代理人閻中原批示「如擬」及
      「依法規辦理」等字，足證上開協議書簽訂前應有被告法定代理人之授權，簽
      訂後亦有被告法定代理人之同意，原告主張被告部分未經法定代理人之授權及
      同意，應非可採。從而，原告聲請訊問證人閻中原一節，即無必要，併予說明
      。
（四）原告主張上開協議書於八十九年十二月二十六日向法院公證後，於同年月二十
      七日便驗收，被告僅給予原告一日之時間修補瑕疵，有違誠信原則云云。然查
      ，上開協議書由兩造簽訂之日（八十九年十二月二十二日）起，至驗收之日（
      同年月二十七），尚有五日之修補期間，且證人陳湘君亦證稱：原告於協調會
      時，要被告提供三軍衛材供應處之場地讓其修復，被告亦配合協調提供該場地
      供其修復，從開完協調會當天至驗收當天，原告可以隨時去修復系爭貨物等語
      （見本院九十二年二月二十五日準備程序筆錄第四頁），顯見原告主張被告僅
      給予原告一日之修補時間，並不可採。而原告自承於八十九年十一月三十日曾
      派員檢視系爭貨物包邊漏縫、內襯露出之瑕疵，原告自該日起應已知悉系爭貨
      物瑕疵之情形，至八十九年十二月二十二日簽訂協議書，已歷經三週，而原告
      又係從事出賣系爭貨物之人，其在簽訂協議書前應已有相當之時間斟酌系爭貨
      物瑕疵修補之相關事宜，參以原告所提出八十九年十二月二十二日協調會議紀
      錄，原告於協調會自行表示伊可以在二十七日交貨（見本院卷第八十五頁所附
      協調會會議紀錄會議內容欄第九行），足見上開協議書約定八十九年十二月二
      十七日為驗收日，應無何違背誠信原則之問題，原告此部分之主張，難予憑採
      。
（五）原告主張系爭貨物並無減少通常效用或契約預定效用之瑕疵，亦無使用安全上
      之問題，被告解除系爭買賣契約，違反民法第三百五十九條之規定云云；惟按
      民法第三百五十九條之規定，應係規範買賣雙方未就買賣標的物瑕疵有所約定
      之情形，如契約當事人間另有約定買賣標的物有瑕疵時之權利義務關係，基於
      私法自治之原則，亦非法所不許。經查，兩造間就系爭貨物包邊漏縫、內襯露
      出之瑕疵，既已簽訂協議書，則關於系爭貨物如何辦理修復、如何驗收、減價
      收受及解除契約悉依上開協議書，由原告所提協議書觀之，其中第六條約定：
      「由履約驗收單位代表依合約製作要求規範，實施目視查驗，該項成品採隨機
      抽樣，隨機抽二十四箱，每箱各抽四條，計九十六條，包邊（彎角）處不得暴
      （漏）縫（出現毛邊）及內襯未縫實露出（聚脂棉外露）等瑕疵狀況（詳如現
      場樣品），必須抽驗每條均完全符合改善要求，反之則判定仍未作改善。另外
      箱同時須依合約規定加註分配單位及分配數量」，第七條約定：「於八十九年
      十二月二十七日驗收完畢，如抽驗結果顯示包邊（彎角）處未發生暴（漏）縫
      （出現毛邊）及內襯未縫實露出（聚脂棉外露）等瑕疵狀況，且品質已做好改
      善，即針對尺寸寬度不符、軍醫徽等，以會議協商方式辦理減價收受」，第八
      條約定：「交貨後驗收發現改善仍有包邊（彎角）處暴（漏）縫（出現毛邊）
      及內襯未縫實露出（聚脂棉外露）等瑕疵狀況（詳如現場樣品），經徵詢甲方
      （即被告）判定仍未改善，茲依據本案契約通用條款第二十八條辦理退還貨品
      解除契約」，依據上開協議書之約定，系爭貨物經抽驗結果，如有「包邊漏縫
      、內襯露出」之瑕疵即不符合協議書第七條減價收受之約定，應依協議書第八
      條約定解除契約，而系爭貨物於八十九年十二月二十七日隨機抽樣驗收時，仍
      發現有包邊漏縫、內襯露出之瑕疵，為兩造所不爭執，被告依據協議書第八條
      、本案契約通用條款第二十八條之約定解除契約，應屬有據；而上開協議書並
      無約定系爭貨物瑕疵須達到「減少通常效用或契約預定效用，及使用安全上之
      問題」，始得解除契約，故原告此部分之主張，亦無理由。從而，原告聲請向
      經濟部標準檢驗局鑑定系爭貨物之瑕疵是否減少通常效用、有無安全問題、是
      否達解除契約之程度一節，亦無必要，附此敘明。
四、綜上所述，被告既已解除系爭買賣契約，則原告依系爭買賣契約法律關係，請求
    被告給付貨款一百零八萬九千四百元，及自起訴狀繕本送達被告翌日（即九十一
    年三月二十九日）起，至清償日止，按年息百分之五計算之利息，即為無理由，
    不應准許。原告之訴既經駁回，其假執行之聲請亦失所附麗，應併予駁回。
五、本件事證已臻明確，兩造其餘攻擊防禦方法，核與本件判決結果不生影響，爰不
    一一論述，附此敘明。
六、據上論結，原告之訴為無理由，依民事訴訟法第七十八條，判決如主文。
中      華      民      國    九十二    年      五      月      六      日
                              臺灣桃園地方法院民事第二庭
~B審判長法官  邱瑞祥
~B法      官  劉佩宜
~B法      官  張明儀
右為正本係照原本作成
如對本判決上訴須於判決送達後二十日內向本院提出上訴狀
中      華      民      國    九十二    年      五      月      七      日
~B法院書記官  黃文琪


司法院資訊處製作；財團法人民間司法改革基金會備份。
